臺灣桃園地方法院刑事判決　　　　　　　　　　　　　九十一年度易字第二七三號
　　公　訴　人　臺灣桃園地方法院檢察署檢察官
　　被　　　告　丁○○
右列被告因違反森林法等案件，經檢察官提起公訴（八十九年度偵字第一三五九三號
），本院判決如左：
    主  文
丁○○於他人林地內，擅自占用，處有期徒刑壹年。
如附件桃園縣大溪地政事務所土地複丈成果圖所示標示編號三四九Ａ至三四九Ｉ部分
（面積共伍柒參平方公尺）之工作物，均沒收。
    事  實
一、丁○○前於民國八十三年間，因在國有林地耕作而違反森林法案件，經本院於八
    十三年七月二十二日以八十三年度訴字第一０八０號判決判處有期徒刑十月，緩
    刑三年。上訴後，經台灣高等法院以八十三年上訴字第五七０七號判決撤銷原判
    決，仍判處有期徒刑十月，緩刑三年，於八十四年十一月三日確定（不構成累犯
    ），詎仍不知警惕。
二、緣丁○○之父丙○○（未據起訴）於不詳時間，在位於桃園縣大溪鎮○○段十三
    份小段三四九地號之林地（係隸屬於行政院農業委員會林務局所代管之國有林地
    ，地目：林），如附圖編號三四九Ａ至三四九Ｉ所示之地區（起訴書誤附上開地
    號土地全部面積之地籍圖），擅予動工興建餐廳、屋舍、涼亭、雞舍及供庭院、
    道路使用，總共竊佔及擅自占用之土地面積合計達五七三平方公尺（公訴人誤載
    為零點零三四六公頃），並於八十年間從新翻修。嗣因丙○○於八十五年間因車
    禍行動不便，即將上開餐廳交由其子丁○○經營管理。丁○○明知附圖所示地區
    均位於上開國有林地上，仍自八十五年間某日起，重行基於竊佔之犯意，並意圖
    為自己不法之利益，未經主管機關之同意，占用上開國有林地。迄至八十九年六
    月九日，始為林務局新竹林區管理處大溪工作站技術士戊○○發現，而報警查獲
    。
三、案經桃園縣警察局大溪分局報告臺灣桃園地方法院檢察署檢察官偵查起訴。
    理  由
一、訊據被告丁○○固對於右揭時、地經營「阿義魚池」，並使用如附圖所示地區之
    事實均坦承不諱，惟矢口否認有何竊佔、違反森林法等犯行，辯稱：上開建物均
    係其父丙○○興建，與其無關云云。然查：
    （一）如附圖編號三四九Ａ至三四九Ｉ所示之地區，確為被告所經營之「阿義魚
          池」資為餐廳、屋舍、涼亭、雞舍及供庭院、道路使用，業據被告自陳無
          訛，核與證人即被告之父丙○○、證人即該地村長甲○○、證人即該地鄰
          近地主乙○○證述相符，復據證人即林務局新竹林區管理處大溪工作站技
          術士戊○○證稱明確。且查，坐落於桃園縣大溪鎮○○段十三份小段三四
          九地號係屬國有林地，此有土地登記謄本一份在卷可憑。被告雖曾向管理
          機關提出林地清理放租之申請，然既未經主管機關核准，自仍有於國有林
          地擅自使用刑責之適用。
    （二）又如附圖所示五七三平方公尺部分面積之土地，確有遭人重新整地占用之
          事實，業據台灣桃園地方法院檢察署檢察官勘驗屬實，並製有勘驗筆錄一
          份及攝有現場照片附卷可稽。本院為期慎重，復至現場實地履勘，勘驗之
          結果為：如附圖編號三四九—Ａ部分，原為雞舍，現供堆放粗糠使用；編
          號三四九—Ｂ部分，為餐廳及住家之一部，約三分之一；編號三四九—Ｃ
          部分，現為廁所及水塔；編號三四九—Ｄ部分，為被告資為煮竹筍、殺雞
          、堆放雜物之處所；編號三四九—Ｅ部分，為鐵皮搭蓋之涼亭；編號三四
          九—Ｆ部分，亦為鐵皮搭蓋之涼亭，現供堆置雜物之用；編號三四九—Ｇ
          部分，原本為雞舍，現已閒置，又其旁有新栽種樹木二棵；編號三四九—
          Ｈ部分，為鐵皮搭蓋之雞舍；編號三四九—Ｉ部分，為餐廳後方停車場旁
          之水泥地一部，足稽被告確有在上開國有林地上擅自使用之事實，此亦有
          本院勘驗筆錄、現場繪製草圖一份，並分別攝錄之照片附卷可按。至於證
          人劉林增雖到庭證稱：如附圖編號三四九—Ｉ部分，係大溪鎮公所於一、
          二十年前鋪設云云，然經同時到庭之證人甲○○、乙○○反駁稱：該處下
          方原為水田，鎮公所不可能在該處鋪設柏油等語，復稽之卷附照片中柏油
          路面完整，應非興建於一、二十年前（參見本院卷附件）。且查，上開
          柏油路面係位於被告所經營餐廳之後、停車場之旁，綜觀該餐廳使用範圍
          全景，應仍屬被告實力支配範圍之內，即仍屬占有使用中。是證人劉林增
          上開證述，仍難執為被告有利之認定。
    （三）至於被告雖辯稱：上址建物均為其父丙○○所興建云云。然查，被告確自
          八十五年間某日起占用上開國有土地之事實，已如前述。觀諸被告自陳前
          於八十三年間，因在與本案同一之國有林地耕作而違反森林法案件，經法
          院判處有期徒刑十月，緩刑三年，足見被告對於上開土地確屬國有土地乙
          節瞭若指掌。復參以被告主動提出之台灣省省有林地清理放租作業要點、
          省有林地清理放租申請表、統計表財政部國有財產局台灣北區辦事處桃園
          分處函、國有基地租賃契約書（造林部分）、新竹林區管理處原省有（已
          移轉國有）林地清理放租初勘時間表等資料可知，被告亦明知使用上開土
          地應向主管機關申請許可。是被告於八十五年間使用占用上開林地時，斯
          時其父因車禍關係，實際上已停止占有使用，被告基於自行經營該餐廳之
          意思，復行占有使用上開國有林地，顯係另行基於竊佔及占用國有林地之
          犯意為之，而非單純繼受其父占有之不法狀態。此觀諸最高法院八十六年
          度上易字第九二號判決亦認：「被告既明知潘○法無合法權源，又知買受
          後應向管理機關承租才能使用，竟未於買受後辦理承租手續，自有新生之
          竊佔犯意」，與本院見解相同，否則豈非承認自被告之父丙○○竊佔上開
          土地後，一旦超過追訴權時效，即得永遠世襲該不法狀態。此外並有森林
          被害告發書森林被害報告（處理）單、會勘記錄、現場照片等附卷可稽。
          本件事證明確，被告犯行洵堪認定，應予依法論科。
二、按森林法第五十一條第一項於他人林地內擅自占用之行為，係以林地之利用使用
    為目的，其罪質當然包括竊佔之意義在內，為竊佔之較狹型態，且森林法第五十
    一條第一項之法定刑較刑法第三百二十條第二項竊佔罪之法定刑為重，應為竊佔
    之特別規定，依特別法優於普通法之法律競合關係，應僅論以森林法第五十一條
    第一項之罪。核被告丁○○所為，係犯森林法第五十一條第一項之擅自於他人林
    地占用罪。爰審酌被告前於同一國有林地上擅自耕作，而經法院判處有期徒刑十
    月，緩刑三年，詎仍不知警惕，繼續於同一林地復行占用使用，且經本院於履勘
    後諭令應回復原狀，仍置之不理，兼衡之其犯罪動機、手段、目的、占用之面積
    等一切情狀，量處如主文所示之刑，以資懲儆。末查，被告前有相同犯行，經諭
    知緩刑寬典，仍毫無警惕，且未自動拆除回復原狀，顯無悔意，不宜宣告緩刑，
    附此明。
三、如附件桃園縣大溪地政事務所土地複丈成果圖所示標示編號三四九Ａ至三四九Ｉ
    部分（面積共伍柒參平方公尺）等工作物，係被告擅自於他人林地內占用之工作
    物，應依森林法第五十一條第六項規定諭知沒收。
四、另被告占用之上開區域，經主管機關桃園縣政府水土保持課派員會勘結果，認：
    現場地質尚稱穩定，無礙水土保持，此有會勘記錄乙份在卷可稽（見偵查卷第十
    三頁），即難認被告所為亦有觸犯水土保持法第三十二條第一項之罪嫌，附此敘
    明。
據上論斷，應依刑事訴訟法第二百九十九條第一項前段，森林法第五十一條第一項、
第六項，判決如主文。
本案經檢察官胡原龍到庭執行職務。
中      華      民      國    九十一    年      六      月      四      日
                                      臺灣桃園地方法院刑事第一庭
                                          法  官  陳  永  來
右正本證明與原本無異。
如不服本判決，應於判決送達後十日內向本院提出上訴狀( 應附繕本 )，上訴於
臺灣高等法院。
                                          書記官  洪  明  媚
中      華      民      國    九十一    年      六      月      四      日
刑法第三百二十條
意圖為自己或第三人不法之所有，而竊取他人之動產者，為竊盜罪，處五年以下有期
徒刑、拘役或五百元以下罰金。
意圖為自己或第三人不法利益，而竊佔他人之不動產者，依前項之規定處斷。
森林法第五十一條第一項
於他人森林或林地內，擅自墾植或占用者，處六月以上五年下有期徒刑，得併科新台
幣六十萬元以下罰金。
